【裁判字號】    99,易,460
【裁判日期】    990427
【裁判案由】    詐欺
【裁判全文】
臺灣板橋地方法院刑事判決               99年度易字第460號
公  訴  人  臺灣板橋地方法院檢察署檢察官
被      告  丁○○
上列被告因詐欺案件，經檢察官提起公訴（99年度偵字第901 號
），本院判決如下：
    主  文
丁○○以詐術得財產上不法之利益，累犯，處有期徒刑捌月。
    事  實
一、丁○○前因竊盜案件，經臺灣高等法院以91年度上易字第
    1889號刑事判決判處有期徒刑七月確定；又因偽造文書案件
    ，經本院以92年度板簡字第219 號刑事簡易判決判處有期徒
    刑三月確定；再因竊盜案件，經本院以92年度易字第2767號
    刑事判決判處有期徒刑五月確定；復因殺人未遂案件，經本
    院以92年度訴字第633 號刑事判決判處有期徒刑五年六月，
    並先後經臺灣高等法院以92年度上訴字第4246號、最高法院
    以93年度台上字第1652號刑事判決駁回上訴而確定。前三案
    嗣經本院以96年度聲減字第5699號裁定各減其刑期二分之一
    後，與前揭殺人未遂案件定應執行刑為有期徒刑六年確定，
    嗣於民國97年11月18日縮刑期滿執行完畢。
二、緣丁○○前於98年4 月1 日未經同意即持丙○○之身分證及
    健保卡向亞太電信股份有限公司（下稱亞太電信公司）申辦
    0000000000行動電話門號，並於行動電話服務申請書、預購
    證明單等文件上偽簽「丙○○」之姓名而行使之（此部分行
    使偽造私文書之犯行業經本院以98年度訴字第2380號刑事判
    決判處有期徒刑七月，嗣經丁○○撤回上訴而確定）。惟於
    翌日即同年月2 日即遭警方查獲，並扣得申辦所得之上開門
    號SIM 卡作為證物。詎丁○○於同月3 日獲釋後，竟佯稱為
    丙○○本人，而於同月6 日以電話向亞太電信公司辦理復話
    及換補卡手續，且要求將所補發之SIM 新卡改寄送至其當時
    位於臺北縣永和市○○路658 號6 樓之住所。嗣丁○○於同
    月8 日取得補發之SIM 卡後，即自同年月8 日起至5 月6 日
    止，先後多次使用該門號進行通訊，致亞太電信公司陷於錯
    誤，誤以為是丙○○所為而予以提供通話服務，丁○○因而
    詐得不法利益即通話費用共計新臺幣（下同）28,712元。嗣
    因丙○○於98年4 月20日收到亞太電信公司催繳上揭門號之
    帳單後，發覺有異，始循線查悉上情。
三、案經臺灣板橋地方法院檢察署檢察官自行簽分偵查起訴。
    理  由
一、訊據被告丁○○固坦承冒名申請補發上開行動電話門號SIM
    卡，並確實取得補發後之新SIM 卡等事實，惟矢口否認有詐
    欺得利之犯行，辯稱：伊取得該補發之SIM 卡後，因恐擅自
    使用會觸法，即將該SIM 卡丟棄，並未使用過該SIM 卡通話
    云云。經查：
(一)被告未經丙○○之同意或授權，即於98年4 月6 日佯稱為丙○○本人，而以電話向亞太電信公司辦理上開行動電話門號
    之復話及換補卡手續，且要求將所補發之SIM 新卡改寄送至
    其當時位於臺北縣永和市○○路658 號6 樓之住所，並確實
    有收到補發後之新SIM 卡，暨該行動電話門號於98年4 月8
    日至同年5 月6 日間，遭人多次使用該門號進行通訊，通話
    費用共計28,712元等事實，為被告所供承不諱，並有亞太電
    信公司98年8 月31日傳真回函及所附系爭行動電話門號異動
    資料、98年11月16日調閱查詢單各一紙、系爭行動電話門號
    之雙向通聯紀錄一份、電信服務費收據二紙附卷可稽，是此
    部分之事實堪以認定，合先敘明。
(二)被告雖稱其取得補發之SIM 卡後，即因擔心觸法而將之丟棄
    並未使用，然被告自承當時申請補發之目的即在於想使用該
    門號通話（參見本院99年3 月17日準備程序筆錄第2 頁），
    且被告甫因冒名申請上開行動電話門號甫遭警方查獲，是其
    在申請補發該門號SIM 卡前，即應已知悉此舉違法，卻仍冒
    名申請補發SIM 卡意圖加以使用，則在此情形下，又豈會突
    然擔心觸法而不加使用？況依上開卷附亞太電信公司98年8
    月31日傳真回函所附系爭行動電話門號異動資料及系爭行動
    電話門號之雙向通聯紀錄所載，該行動電話門號補卡後係於
    98年4 月8 日上午11時49分接獲來電核對資料、卡號無誤後
    復話，因僅有被告知悉丙○○之個人資料及當初申請補卡時
    所留資料，故應係被告本人於當時申請復話無疑。嗣於當日
    中午12時53分該門號即開始有通話記錄，離申請復話時僅相
    隔約一小時，若謂被告有將該SIM 卡丟棄，以一般SIM 卡甚
    小之體積而言，恰巧於1 小時內遭人注意後加以拾獲使用之
    可能性委實甚低，是被告此部分所辯，悖於常情，已難令人
    採信。
(三)再由系爭行動電話門號之雙向通聯紀錄分析，該行動電話門
    號於98年4 月間曾與證人乙○○所持0000000000門號行動電
    話及證人甲○○所持0000000000門號行動電話通話。偵查中
    經傳喚證人乙○○到庭後，其提供當時持系爭行動電話門號
    與之聯絡者所留之個人資料為被告本人，年籍及通訊住址、
    電話等資料亦與被告相符（參見98年度他字第4210號偵查卷
    第69頁）。證人乙○○於本院審理中當庭指認後更明確證稱
    其為就業服務外展人員，98年4 月間確為被告以系爭行動電
    話門號與其聯絡請求協助求職，其並曾陪同被告至臺北縣中
    和市○○路某水果行面試等語（參見本院99年4 月13日審判
    筆錄第3 、4 頁）。另證人甲○○於本院審理中證稱其當時
    擔任派報工作，雖因其至本院作證時，已相隔一年，故當庭
    指認時印象有點模糊（參見上開本院審判筆錄第5 頁），然
    其於98年7 月24日偵查中經檢察官提示被告相片時，僅相隔
    約三月，應仍有一定之印象，此時證人甲○○即明確指稱當
    時確係被告應徵派報工作等語（參見上開偵查卷第42頁）。
    按證人乙○○、甲○○前與被告素不相識，實無誣指被告之
    理，證人乙○○部分更有先前被告所留個人基本資料可資佐
    證，是證人乙○○、甲○○所證，自堪採信。顯然被告確於
    98年4 月間有使用系爭行動電話門號與他人通話聯絡之事實
    ，至為灼然。
(四)此外，被告於98年5 月6 日因另涉強盜案件為警方查獲後即
    遭羈押入臺灣臺北看守所迄今，有臺灣高等法院被告前案記
    錄表一份在卷可按，而系爭行動電話門號之通聯紀錄亦至該
    日為止，之後即無任何通聯紀錄，亦可徵系爭行動電話門號
    當時應係被告所持有使用，方於被告遭羈押後即不再有通話
    紀錄，殆無疑義。據此，被告上開所辯，均非足採，本案事
    證明確，被告犯行堪以認定。
二、論罪科刑部分：
(一)按被告冒用丙○○名義申請補發上開行動電話門號晶片卡後
    使用，使亞太電信公司陷於錯誤，因而提供通訊服務，被告
    並藉以獲取免付費通信之不法利益，故核被告所為，係犯刑
    法第339 條第2 項之詐欺得利罪。被告於短時間內多次使用
    上開行動電話門號通訊以詐取通話利益，其行為具有密接之
    關係，且目的及被害法益同一，應依接續犯論以一詐欺得利
    罪。
(二)被告前因竊盜案件，經臺灣高等法院以91年度上易字第1889
    號刑事判決判處有期徒刑七月確定；又因偽造文書案件，經
    本院以92年度板簡字第219 號刑事簡易判決判處有期徒刑三
    月確定；再因竊盜案件，經本院以92年度易字第2767號刑事
    判決判處有期徒刑五月確定；復因殺人未遂案件，經本院以
    92年度訴字第633 號刑事判決判處有期徒刑五年六月，並先
    後經臺灣高等法院以92年度上訴字第4246號、最高法院以93
    年度台上字第1652號刑事判決駁回上訴而確定。前三案嗣經
    本院以96年度聲減字第5699號裁定各減其刑期二分之一後，
    與前揭殺人未遂案件定應執行刑為有期徒刑六年確定，嗣於
    97年11月18日縮刑期滿執行完畢乙節，有臺灣高等法院被告
    前案紀錄表一份在卷可按，其受有期徒刑執行完畢後五年內
    ，故意再犯本件有期徒刑以上之罪，為累犯，應依刑法第47
    條第1 項之規定加重其刑。
(三)本院爰審酌被告有上開前科，有前揭被告前案紀錄表一份附
    卷可稽，素行非佳，其犯罪之動機、目的在於貪圖不法利益
    ，甫經警方查獲後，竟旋即再冒名申請補發新卡，惡性不輕
    ，犯罪手段造成被冒名人丙○○及亞太電信公司之損害，兼
    衡其詐得之不法利益為二萬八千餘元，尚非甚鉅，暨其犯罪
    後猶飾詞否認犯行，不見悔意等一切情狀，量處如主文所示
    之刑，以示懲儆。
據上論斷，應依刑事訴訟法第299 條第1 項前段，刑法第339 條
第2 項、第47條第1 項前段，刑法施行法第1 條之1 第1 項、第
2 項前段，判決如主文。
本案經檢察官陳旭華到庭執行職務。
中    華    民    國    99    年    4     月    27    日
                    刑事第十庭  審判長法  官 李幼妃
                                      法  官 鄭凱文
                                      法  官 張紹省
以上正本證明與原本無異。
如不服本判決，應於判決送達後10日內敘明上訴理由，向本院提
出上訴狀 (應附繕本) ，上訴於臺灣高等法院。其未敘述上訴理
由者，應於上訴期間屆滿後20日內向本院補提理由書「切勿逕送
上級法院」。
                                      書記官 周雅玲
中    華    民    國    99    年    4     月    30    日
附錄本案論罪科刑法條全文：
中華民國刑法第339條
意圖為自己或第三人不法之所有，以詐術使人將本人或第三人之
物交付者，處五年以下有期徒刑、拘役或科或併科一千元以下罰
金。
以前項方法得財產上不法之利益或使第三人得之者，亦同。
前二項之未遂犯罰之。

司法院資訊處製作；財團法人民間司法改革基金會備份。
